最　高　行　政　法　院　裁　定
　　　　　　　　　　　　　　　　　　 96年度裁字第01814號
上　訴　人　榮發交通有限公司
代　表　人　甲○○
被 上訴 人　臺北市政府交通局
代　表　人　乙○○
上列當事人間因汽車運輸業管理規則事件，上訴人對於中華民國
95年9月12日臺北高等行政法院95年度簡字第220號判決，提起上
訴，本院裁定如下：
　　主  文
上訴駁回。
上訴審訴訟費用由上訴人負擔。
　　理  由
一、按「（第1項）對於適用簡易程序之裁判提起上訴或抗告，
    須經最高行政法院之許可。（第2項）前項許可，以訴訟事
    件所涉及之法律見解具有原則性者為限。」「對簡易訴訟事
    件之判決提起上訴，應於上訴理由中具體表明該訴訟事件所
    涉及之原則性法律見解。」行政訴訟法第235條及第244條第
    3項分別定有明文。所謂訴訟事件涉及之法律見解具有原則
    性，係指該事件所涉及之法律問題意義重大，而有加以闡釋
    之必要情形而言，如對於行政命令是否牴觸法律所為之判斷
    ，或就同類事件所表示之法律見解與其他高等行政法院或本
    院所表示之見解互相牴觸，有由本院統一法律上見解或確認
    其見解之必要情形屬之。此項上訴許可要件之「法律見解具
    有原則性」，與判決違背法令之不適用法規或適用法規錯誤
    係屬二事。適用簡易程序第一審判決不適用法規或適用法規
    不當，固屬判決違背法令，適用法規顯有錯誤或不適用法規
    顯然影響判決時，甚至屬於行政訴訟法第273條第1項第1款
    「適用法規顯有錯誤」之再審事由。然如其未屬第一審判決
    對於行政命令是否牴觸法律所為之判斷，或就同類事件所表
    示之法律見解，與其他高等行政法院或最高行政法院所表示
    之見解牴觸，或其他所涉及之法律問題意義重大，而有加以
    闡釋之必要情形者，即不能以適用簡易程序之第一審判決所
    涉及之法律見解具有原則性，而要求許可上訴。
二、緣上訴人所有H2-505號營業小客車（下稱系爭車輛），於民
    國（下同）89年4月15日14時40分，在臺北市市○○道與林
    森北路路口，遭臺北市政府警察局交通警察大隊直屬第3分
    隊警員查獲駕駛人雷耀華無執業登記證駕駛系爭車輛，除開
    立舉發違反道路交通管理事件通知單舉發雷耀華外，並由臺
    北市政府警察局開立89年4月15日北市警交字第011291號舉
    發違反汽車運輸業管理事件通知單舉發上訴人，案移被上訴
    人查明後，以89年5月22日北市（交）監四字第004388號違
    反汽車運輸業管理事件處分書（下稱系爭89年5月22日處分
    ）處上訴人罰鍰新臺幣（下同）9,000元。上訴人不服，循
    序提起訴願、行政訴訟，均遭駁回確定在案；上訴人聲請再
    審，亦遭本院以92年度裁字第1075號裁定駁回。嗣上訴人於
    93年2月20日執被上訴人92年11月28日北市交三字第0923489
    5900號函（下稱系爭92年11月28日函），向被上訴人請求依
    行政程序法第128條重開行政程序，撤銷系爭89年5月22日處
    分，經被上訴人以93年3月8日北市交監字第09330860400號
    函復否准上訴人之申請。上訴人不服，分別於93年3月30日
    、同年5月6日及6月21日向被上訴人申請依行政程序法第128
    條重開行政程序，均經被上訴人函復否准；上訴人仍不服，
    提起訴願，經臺北市政府以94年3月16日府訴字第094052322
    00號訴願決定撤銷上開被上訴人93年3月8日北市交監字第09
    330860400號函，命其另為處分。案經被上訴人重核後，認
    系爭89年5月22日處分非屬具有持續效力之處分，本件亦無
    發生新事實或新證據之情形，與行政程序法第128條規定不
    符，乃以94年4月25日北市交監字第09437235100號函（下稱
    原處分）否准上訴人程序再開之申請。上訴人不服，提起訴
    願遭決定駁回後，提起行政訴訟，經原審以95年度簡字第20
    號判決（下稱原判決）駁回。上訴人仍不服，遂提起本件上
    訴。
三、原判決理由略以：(一)如前述二所述事實，為兩造所不爭執，
    且有臺北市政府警察局89年4月15日北市警交字第011291號
    舉發違反汽車運輸業管理事件通知單、歷次訴願決定書、原
    審89年度簡字第76號判決、本院91年度裁字第796號裁定、9
    2年度裁字第1075號裁定、系爭89年5月22日處分書、系爭92
    年11月28日函、被上訴人93年3月8日北市交監字第09330860
    400號函、同年4月14日北市交監字第09331547500號函、同
    年5月18日北市交監字第09332196600號函及同年6月30日北
    市交監字第09332987200號函附卷可稽，堪信為真實。(二)查
    系爭89年5月22日處分乃對上訴人違反汽車運輸業管理規則
    之違章行為裁處罰鍰，其因1次之遵守、執行即告完結，自
    不具持續效力，從而，上訴人對系爭89年5月22日處分申請
    程序重新進行，核與行政程序法128條第1項第1款規定即有
    未合，上訴人訴稱系爭89年5月22日處分具持續力云云，核
    無可採。(三)按行政程序法128條第1項第2款所指「發生新事
    實」係指事實狀況變更，或指原存在於處分決定作成之時，
    對決定之作成具有重要性之事實其後已不存在，或作成決定
    後發生對決定具有重要性之新事實而言；至於「發現新證據
    」則係指各種可據以證明事實之存否或真偽之認識方法而言
    。系爭89年5月22日處分屬無持續效力之行政處分，其合法
    性取決於作成時之事實及法律狀況。上訴人「未對所屬車輛
    及其駕駛人善盡管理責任」之違章事實迄未生變動，而系爭
    92年11月28日函僅為被上訴人所揭示日後有關計程車駕駛人
    與交通公司間責任歸屬之認定辦法，與上訴人遭系爭89年5
    月22日處分裁罰之違章事實無涉，該函既非屬系爭89年5月2
    2日處分決定後所發生對決定具有重要性之新事實，亦非供
    證明上訴人「未對所屬車輛及其駕駛人善盡管理責任」違章
    事實之存否或真偽之用，核與行政程序法第128條第1項第2
    款發生「新事實」或發現「新證據」不合，是上訴人就此所
    稱各語，亦無可採。(四)系爭92年11月28日函非用以供證明訟
    爭原因事實之證書及與證書有相同效用之物件或勘驗物，核
    非屬行政訴訟法第273條第1項第14款所稱之「證物」，從而
    ，上訴人以系爭92年11月28日函係經其發現漏未斟酌之證物
    ，具有相當於行政訴訟法第273條第1項第13款所定再審事由
    ，進而申請程序重新進行云云，自無可取等由，而認上訴人
    依行政程序法第128條第1項第1款至第3款規定申請程序重新
    進行，核無理由，原處分之認事用法尚無違誤，訴願決定亦
    無不合，而駁回上訴人在原審之訴。
四、上訴意旨略以：(一)行政處分經成立、生效後，不論授益或非
    授益處分，於未經撤銷、變更或廢止時，其處分之拘束性及
    持續性之效力均存在，行政機關非於一定條件下不得撤銷、
    變更或廢止，故除該行政處分已執行完畢或其他事由而消滅
    （終結），不論為1次或多次（階段）處分，均具持續效力
    。原判決以系爭89年5月22日處分因1次之遵守，執行即告完
    結，不具持續效力云云，顯屬適用法規不當而違法。(二)原處
    分重新認定上訴人並未僱用雷耀華之實，即屬事實狀況變更
    。系爭89年5月22日處分如就上訴人並未僱用雷耀華駕駛人
    之新事實，詳加斟酌、重新認定，上訴人即可受較有利之處
    分，故上訴人據此申請程序重開。(三)系爭92年11月28日函所
    載認定辦法可供重新審酌之基準，被上訴人如對上訴人業已
    存在之事實依上開認定辦法調查，將影響系爭89年5月22日
    處分之真實性，使本件之事實及法律狀態發生全新的變更，
    上訴人自得據此申請程序重開。(四)系爭92年11月28日函之認
    定辦法於系爭89年5月22日處分時，被上訴人即已作為管理
    之一部，故可證明上訴人對於「所屬車輛及其駕駛人善盡管
    理責任」之事實於系爭89年5月22日處分作成時業已存在，
    符合法定再審事由。又上訴人於訴願及行政訴訟程序中提出
    之臺北市政府86年7月29日府訴字第860581401號訴願決定書
    ，其認定之原因事實與系爭89年5月22日處分之事實及法律
    狀況均相同，而該訴願決定將該案件撤銷，即有相當於行政
    訴訟法第273條第1項第13款再審事由。原判決及行政處分就
    足以影響於判決之重要證物漏未斟酌，亦有同條項第14款之
    再審事由，上訴人自得以上開未經斟酌之證物，依行政程序
    法第128條第1項第3款規定申請程序重開。綜上所述，原處
    分顯有違法，原判決認事用法亦有不當等語。
五、本院查：原判決已就本案爭點之法律適用敘明甚詳，核無涉
    及具原則性之法律見解。上訴意旨僅係就原處分所涉實體法
    律關係加以爭執，指摘原處分及原判決違法，惟就原判決有
    何援用行政命令牴觸法律，或原判決就同類事件所表示之法
    律見解與其他高等行政法院或本院如何之見解互相牴觸，而
    有由本院統一法律上見解或確認其見解之必要情形等節，則
    無一語指及。本件上訴自未涉及法律見解具有原則性，揆諸
    首揭規定，自不應許可，其上訴難謂合法，應予駁回。
六、依行政訴訟法第249條第1項前段、第104條、民事訴訟法第9
    5條、第78條，裁定如主文。
中　　華　　民　　國　　96　　年　　8　　 月　　10　　日
                  第五庭審判長法  官　林　茂　權
                              法  官  鄭　小  康
                              法  官  鄭　忠　仁
                              法  官　黃　本　仁
                              法  官　吳　東　都
以  上  正  本  證  明  與  原  本  無  異
中　　華　　民　　國　　96　　年　　8　　 月　　10　　日
　　　　　　　　　　　　　　　書記官　莊　俊　亨
